臺灣屏東地方法院民事裁定
111年度監宣字第21號
聲  請  人  張宜容  
                     (送達處所：臺中市○區○○路000號12                        樓之10)

相  對  人  翁櫻娟  

上列當事人間聲請監護宣告事件，本院裁定如下：
    主  文
宣告翁櫻娟（女、民國00年0月00日生、身分證統一編號：Z0000
00000號）為受監護宣告之人。
選定張宜容（女、民國00年0月00日生、身分證統一編號：Z0000
00000號）為受監護宣告之人之監護人。
指定張凱茵（女、民國00年0月0日生、身分證統一編號：Z00000
0000號）為會同開具財產清冊之人。
程序費用由受監護宣告之人負擔。
    理  由
一、按對於因精神障礙或其他心智缺陷，致不能為意思表示或受
    意思表示，或不能辨識其意思表示之效果者，法院得因本人
    、配偶、四親等內之親屬、最近一年有同居事實之其他親屬
    、檢察官、主管機關、社會福利機構、輔助人、意定監護受
    任人或其他利害關係人之聲請，為監護之宣告；受監護宣告
    之人應置監護人；法院為監護之宣告時，應依職權就配偶、
    四親等內之親屬、最近一年有同居事實之其他親屬、主管機
    關、社會福利機構或其他適當之人選定一人或數人為監護人
    ，並同時指定會同開具財產清冊之人；法院選定監護人時，
    應依受監護宣告之人之最佳利益，優先考量受監護宣告之人
    之意見，審酌一切情狀，並注意下列事項：受監護宣告之
    人之身心狀態與生活及財產狀況、受監護宣告之人與其配
    偶、子女或其他共同生活之人間之情感狀況、監護人之職
    業、經歷、意見及其與受監護宣告之人之利害關係、法人
    為監護人時，其事業之種類與內容，法人及其代表人與受監
    護宣告之人之利害關係，民法第14條第1項、第1110條、第1
    111條第1項、第1111條之1設有明文。
二、本件聲請意旨：伊母翁櫻娟因為罹患失智症，現已不能為意
    思表示或受意思表示，或不能辨識其意思表示之效果，為此
    依民法第14條規定，聲請宣告相對人為受監護宣告人等語。
三、經查，聲請人上開主張，業據其提出戶籍謄本、身心障礙證
    明（障礙程度：中度）等件為證，相對人之精神及心智狀況
    則經鑑定結果：個案於4年多前即被發現有明顯失智症狀，
    隨後經過屏東市屏東醫院確定診斷之後，由家人在自家中自
    行照顧迄今。個案行動遲緩、眼神呆滯、目光茫然，答話時
    只會隨著問話內容的尾音重複講一次，因此無法與人做口語
    溝通，一直答非所問、坐立不安，會談中個案因為失智程度
    嚴重，理解能力明顯受損，語言表達能力也明顯受損，無法
    回應任何問題，也無法以肢體與語言表達個人意思，連個人
    資料也無法回答，由臨床經驗及個案平日所表現之生活功能
    來判斷已達極重度失智之程度。個案意識清楚，但無法講出
    完整句子，無法對事情做清楚完整之陳述，講話時文不對題
    ，因此與人言語溝通時有極為明顯之障礙，說話速度緩慢，
    無法聽從指令做動作，認知功能嚴重受損，無法辨識自家親
    人，行為退化，也無法識字，因此也無法筆談，對於時間、
    地方、人物之定向能力完全喪失，長、短期記憶也明顯喪失
    ；日常生活皆無法自理，亦完全無處理財產之能力。個案各
    項功能退化嚴重，生活完全無自理能力，必須長期依賴家人
    、醫療或養護機構照顧，個案目前已經處於重度失智狀態，
    因而導致個人認知功能嚴重失能，為意思表示或受意思表示
    或辨識其意思表示效果之能力完全喪失，可以判定為無意思
    能力，無法獨力處理個人法律事務與從事個人財務管理，也
    無法主張或維護個人權益，建議個案應該已經達到監護宣告
    之標準等語，有屏安醫療社團法人屏安醫院111年2月15日屏
    安管理字第1110000485號函所附精神鑑定報告書在卷可憑，
    自足認相對人喪失言語溝通能力，已無訊問之必要。本院綜
    合上開證據及鑑定人之意見，認相對人確因精神障礙，致不
    能為意思表示或受意思表示之程度，故聲請人聲請對相對人
    為監護之宣告，為有理由，應予准許。
四、次查，聲請人為相對人之三女，相對人之夫張明章、長女張
    凱茵、次女張育禎均同意由聲請人擔任監護人，此有親屬會
    議同意書在卷可憑，足見相對人的至親認同由聲請人擔任監
    護人，是由聲請人負責護養及照顧相對人並管理其財產，最
    能符合相對人之利益，尚無選任程序監理人評估監護人選之
    必要，爰選定聲請人為監護人。另依前揭規定，法院於選定
    監護人時，應同時指定會同開具財產清冊之人，及依民法第
    1113條準用同法第1099條之規定，監護開始時，監護人對於
    受監護人之財產，應依規定會同遺囑指定、當地直轄市、縣
    （市）政府指派或法院指定之人，於2個月內開具財產清冊
    ，並陳報法院。為使聲請人得於期限內開具財產清冊並陳報
    法院，並衡酌張凱茵為翁櫻娟之女，其願意會同開具財產清
    冊，有上揭親屬會議同意書足稽，爰併指定張凱茵為會同開
    具財產清冊之人。
五、依家事事件法第164條第2項，裁定如主文。
中　　華　　民　　國　　111 　年　　3 　　月　　4 　　日
                       家事法庭   法  官  陳威宏
以上正本係照原本作成。
如不服本裁定，應於送達後10日內向本院提出抗告狀，並繳納抗
告費新臺幣1,000 元。
中　　華　　民　　國　　111 　年　　3 　　月　　4 　　日
                                  書記官  鄭珮瑩